臺灣桃園地方法院民事裁定　　　　　　　 100年度抗字第14號
抗　告　人　趙文寬
　　　　　　張吳玲玲
　　　　　　吳瓊瓊
　　　　　　簡岳彥
　　　　　　簡岳洲
　　　　　　簡岳生
　　　　　　簡惠美
　　　　　　吳沃疇
　　　　　　吳沃澤
　　　　　　姚逢時
視同抗告人　毛珍味
　　　　　　徐楊貴慧
　　　　　　邱阿陽
　　　　　　邱垂拱
　　　　　　邱明朗
　　　　　　邱明正
　　　　　　邱明男
　　　　　　林隆謙
　　　　　　呂學宜
　　　　　　呂陳玉鸞
　　　　　　邱顯耀
　　　　　　徐俊龍
　　　　　　徐綾黛
　　　　　　徐湘雯
　　　　　　徐綺霞
相　對　人　廖正彥
上列當事人間拍賣抵押物事件，抗告人對於民國99年12月17日本
院簡易庭司法事務官99年度司拍字第944 號民事裁定提起抗告，
本院裁定如下：
    主  文
抗告駁回。
抗告程序費用新臺幣壹仟元由抗告人負擔。
    理  由
一、按訴訟標的對於共同訴訟之各人必須合一確定者，共同訴訟
    人中一人之行為有利益於共同訴訟人者，其效力及於全體；
    不利益者，對於全體不生效力，民事訴訟法第56條第1 款定
    有明文；又非訟事件法第11條規定，民事訴訟法有關當事人
    能力、訴訟能力及共同訴訟之規定，於非訟事件關係人準用
    之。本件雖僅抗告人趙文寬、張吳鈴鈴、吳瓊瓊、簡岳彥、
    簡岳洲、簡岳生、簡惠美、吳沃疇、吳沃澤、姚逢時對原裁
    定提起抗告，惟本件拍賣抵押物裁定，關於原裁定附表編號
    9 土地（即桃園縣八德市○○段245 地號土地）之共有人必
    須合一確定，是本件抗告形式上係有利於視同抗告人毛珍味
    、徐楊貴慧、邱阿陽、邱垂拱、邱明朗、邱明正、邱明男、
    林隆謙、呂學宜、呂陳玉鸞、邱顯耀、徐俊龍、徐綾黛、徐
    湘雯、徐綺霞，故其抗告之效力應予及之並併列為視同抗告
    人，合先敘明。
二、又原審裁定所列之相對人邱坤城、邱繼騰，其僅係分割前之
    桃園縣八德市○○段239 地號土地之共有人（經本院90年度
    訴字第2227號、臺灣高等法院95年度上字第885 號判決分割
    後，邱坤城分得同段239-2 地號土地，邱繼騰則與相對人毛
    味珍、徐楊貴慧共有同段239-3 地號土地），均非同段245
    地號土地之共有人（註：同段245 地號迄未分割）。然本件
    抗告人因上開判決分割所分得者僅係239-1 地號土地，與邱
    坤城、邱繼騰無涉，邱坤城、邱繼騰既未提起抗告，且非同
    段245 地號土地之共有人，則渠等非本件之視同抗告人，併
    此敘明。
三、次按抵押權人，於債權已屆清償期，而未受清償者，得聲請
    法院，拍賣抵押物，就其賣得價金而受清償，民法第873 條
    定有明文。復按抵押權人聲請拍賣抵押物之裁定，係屬非訟
    事件，祗須其抵押權已依法登記，並依登記之清償期業已屆
    至而未受清償時，法院即應為准許拍賣抵押物之裁定，如對
    於此項法律關係有爭執者，應由有爭執之人提起訴訟，以求
    解決，不得僅依抗告程序聲明其有爭執，並據為廢棄拍賣裁
    定之理由（最高法院58年臺抗字第524 號、51年臺抗字第26
    9 號判例可資參照）。另按抵押之不動產如經分割，或讓與
    其一部，或擔保一債權之數不動產而以其一讓與他人者，其
    抵押權不因此而受影響，民法第868 條定有明文。
四、抗告意旨略以：抗告人並未積欠相對人任何債務，實際積欠
    相對人債務者乃與抗告人共有原為桃園縣八德市○○段1715
    -2、1715-24 地號土地（重測後之地號為八德市○○段239
    、245 地號土地）之共有人毛珍味。上開重測後之八德市○
    ○段239 地號土地嗣經本院90年度訴字第2227號、臺灣高等
    法院95年度上字第885 號確定判決將分割為同段239 、239-
    1 、239-2 、239-3 、239-4 、239-5 、239-6 、239-7 地
    號土地，其中同段239-3 地號土地係由毛珍味、邱繼騰、徐
    楊貴慧分得並保持共有，是分割後相對人之抵押權應僅限於
    同段239-3 地號土地，相對人並應將非為毛珍味取得之分割
    後之土地上之抵押權登記予以塗銷，然毛珍味卻拒絕辦理。
    又相對人於拍賣抵押物時，亦應先就毛珍味所分得之土地先
    行拍賣，原裁定顯有違法之情事。另相對人要求若抗告人欲
    塗銷抵押權，必須先將毛珍味所積欠之債務全額清償後，始
    能予以塗銷，此亦未符合公平正義，爰依法提起抗告等語。
五、本件相對人主張毛珍味於民國87年1 月5 日，向相對人借款
    新臺幣（下同）400 萬元，並將其坐落於（重測前）桃園縣
    八德市○○段1715-2、1715-24 地號土地之應有部分，設定
    最高限額400 萬元之抵押權與相對人。茲因該債務屆期毛珍
    味仍未清償，而聲請准許拍賣抵押物等語。經查，相對人主
    張之上開事實，核與其所提出之抵押權設定契約書、他項權
    利證明書、借款證、本票、土地登記簿謄本等證物，核無不
    合，故原裁定據以准許相對人拍賣抵押物之聲請，並無不當
    。至抗告人雖指摘就系爭抵押權之擔保標的物有誤云云，然
    查，本件係因共有土地分割後抵押權標的之爭執，與抗告人
    所稱係保證債務、數不動產設定抵押權之情事有別，抗告人
    對此實有誤解。且抗告人所爭執者係實體法上法律關係存否
    之認定事項，非本件非訟事件所得審究，是依首揭說明，應
    由抗告人另行起訴以求解決。
六、又按不動產之共有人以其應有部分設定抵押權後，該不動產
    如經分割，除經先徵得抵押權人同意，依土地登記規則第10
    7 條但書規定，將該抵押權轉載於原設定人分割後取得之不
    動產之情形外，其抵押權固不因此而受影響，仍存在於分割
    後之各宗不動產，抵押權人得本於追及其物之效力實行抵押
    權（最高法院94年臺抗字第527 號判決意旨參照）。另98年
    1 月23日修正之民法第824 條之1 第2 項雖規定：「應有部
    分有抵押權或質權者，其權利不因共有物之分割而受影響。
    但有下列情形之一者，其權利移存於抵押人或出質人所分得
    之部分：一、權利人同意分割。二、權利人已參加共有物分
    割訴訟。三、權利人經共有人告知訴訟而未參加。」然查，
    原為抗告人與毛珍味共有之桃園縣八德市○○段1715-2地號
    土地（重測後之地號為八德市○○段239 地號土地）係於96
    年6 月6 日經臺灣高等法院95年度上字第885 號判決分割，
    並於96年7 月25日確定，斯時尚無上開民法第824 條之1 第
    2 項之適用；且經本院依職權調取上開本院90年度訴字第22
    27號、臺灣高等法院95年度上字第885 號卷宗，遍查卷內亦
    無相對人同意分割上開八德市○○段239 地號土地之事證。
    故相對人之抵押權，於分割後仍存在於分割後之各宗不動產
    。是上開八德市○○段239 地號土地雖經分割，然相對人就
    其對該土地應有部分9/240 之抵押權不因此而受影響，從而
    抗告人所稱並無理由，本件抗告人提起抗告，應予駁回。
七、結論：本件抗告為無理由，依非訟事件法第21條第2 項、第
    24條第1 項、第46條，及民事訴訟法第495 條之1 第1 項、
    第449 條第1 項、第95條、第78條、第85條第1 項，裁定如
    主文。
中    華    民    國   100    年    4     月    21    日
          民事第三庭  審判長法  官  張益銘
                            法  官  林靜梅
                            法  官  毛彥程
以上正本係照原本作成。
本裁定除以適用法規顯有錯誤為理由，並經本院許可外，不得再
抗告。如提起再抗告，應於收受後10日內，向本院提出再抗告狀
，並繳納再抗告費新臺幣1,000 元。
中    華    民    國   100    年    4     月    22    日
                            書記官  伍幸怡